臺灣高雄地方法院民事裁定　　　　　　 100年度事聲字第66號
聲明異議人　丙○（台灣）商業銀行股份有限公司
　　　　　　　　　　　　4樓
法定代理人　乙○○
聲明異議人　戊○國際商業銀行股份有限公司
法定代理人　甲○○
相　對　人　丁○○
代　理　人　鄭明達律師
上列當事人因消費者債務清理事件，對於本院司法事務官於民國
99年12月30日所為98年度司執消債更字第799 號民事裁定，聲明
異議，本院裁定如下：
    主  文
異議駁回。
異議費用由異議人負擔。
    理  由
一、聲明異議人依消費者債務清理條例第53條第3 項及民事訴訟
    法第240 條之4 之規定，於法定期間內聲明異議，請求廢棄
    原裁定，意旨如下：
（一）丙○（台灣）商業銀行股份有限公司（下稱丙○商銀）：
      相對人即債務人丁○○更生事件，經本院於民國99年12月
      30日以98年度司執消債更字第799 號更生事件裁定，認可
      相對人所提出區分前70期及後26期分別按月還款新台幣（
      下同）8,000 元及9,600 元、償債期限8 年、合計清償債
      務總額為80萬9,600 元、還款成數26.20 ％之更生方案（
      下稱系爭更生方案）。惟依司法事務官認定相對人每月實
      際可支配金額為2 萬3,924 元，則依內政部社會司所公告
      每月最低生活費標準1 萬1,309 元計算，再依財政部扶養
      免稅額每年8 萬2,000 元為計算標準，與前配偶分擔扶養
      3 名未成年子女合理必要支出1 萬0,250 元（計算式：
      82000 ÷12÷2 ×3 ＝10250 ，小數點以下四捨五入，下
      同）之結果，每月僅餘2,364 元，實無法期待得如期履行
      系爭更生方案。又相對人年僅39歲，具相當工作能力，容
      有更高清償空間，系爭更生方案清償比例僅26％，難認已
      盡其最大清償誠意，允宜依銀行公會所提供「債務個別協
      商一致性方案」，盡全力清償債務，平衡債務人與債權人
      權益，是系爭更生方案並非適切公允等語。
（二）戊○國際商業銀行股份有限公司（下稱戊○商銀）：
      系爭更生方案有關異議人每期清償額記載前70期274 元、
      後26期329 元，則8 年清償總額應為2 萬7,734 元，惟系
      爭更生方案記載為3 萬0,474 元，此間誤差金額2,740 元
      ，爰聲明異議等語。
二、按更生程序係以債務人之薪資、執行業務所得或其他固定收
    入，為更生方案擬定及判斷是否條件公允之基礎（消費者債
    務清理條例，下稱消債條例第64條第1 項參照），依其立法
    理由說明：「債務人如有薪資、執行業務所得（例如：計程
    車司機之執行業務所得）等固定收入，並將其可處分所得之
    一定部分充為清償，於債權人之權益已有保障，其更生程序
    應更為簡易、迅速。故債務人提出之更生方案，倘法院認為
    其條件公允（例如：清償總額已達債權總額相當成數，債權
    人受償金額不致過低等），得不待債權人會議可決，逕依債
    務人之聲請或依職權以裁定認可之，爰設第1 項…」。據此
    ，關於債務人所提出之更生方案，法院是否予以認可，允宜
    綜合考量更生方案所定之清償方式、時期、金額及依據債務
    人當時之薪資、執行業務所得或其他固定收入狀況，如按該
    更生方案履行，是否可維持債務人及受扶養家屬基本生活之
    經濟安全，並有履行可能，使債務人於可負擔之最大且合理
    之清償能力範圍內，履行清償義務。申言之，為使陷於經濟
    上困境之消費者，得藉更生程序清理債務，以妥適調整其與
    債權人之權利義務關係，保障債權人之公平受償，並謀求消
    費者經濟生活之更生機會，而非單以清償成數或得以減免負
    債數額之多寡，作為認定更生方案是否公允之唯一標準。至
    於債務人經准許進行更生，為提出可行之更生方案，可能藉
    由親友適度之協助，或再壓低原經法院認定屬實之各項生活
    上必要支出，乃為表現償債誠意或其償債方法之選擇，以求
    及早完成更生程序，重建經濟生活，故除有明確舉證，債權
    人尚不得執此主張債務人償債能力之核算基礎已有變動，或
    質疑債務人無履行更生方案之可能。
三、經查：
（一）相對人前依法定程序聲請本院准予更生，經審酌一切事證
      ，認相對人須與前配偶共同扶養3 名未成年子女，惟於97
      年間每月收入僅2 萬餘元，扣除內政部社會司所公告每人
      每月最低生活費標準1 萬1,309 元後，其未償債務顯有不
      能清償之虞，而准予進行更生程序等情，有本院98年度消
      債更字第924 號卷附資料及該民事裁定可稽。
（二）丙○商銀雖主張相對人扣除個人必要生活支出及扶養3 名
      未成年子女之必要費用後，所得支配之金額僅餘2,364 元
      ，故系爭更生方案每期清償數額高達8,000 元或9,600 元
      ，自無履行可能云云，惟債務人為提出足獲認可之更生方
      案，可能藉由親友適度之協助，或再壓低原經法院認定屬
      實之各項生活上必要支出，以求及早完成更生程序，重建
      經濟生活，已如前述。本件相對人名下無財產，現任職於
      己○○保全股份有限公司，於98年度所得總額為28萬
      7,088 元，平均每月所得為2 萬3,924 元，雖扣除個人日
      常生活必要支出1 萬1,309 元，及與前配偶分擔扶養3 名
      未成年子女之必要費用，依財政部扶養免稅額每年8 萬
      2,000 元為計算標準，尚應有1 萬0,250 元（計算式：
      82000 ÷12÷2 ×3 ＝10250 ）之必要支出，相對人每月
      餘額僅有2,934 元，此有相對人98年度扣繳憑單附卷可憑
      （見司執消債更卷附件24）。惟該3 名未成年子女與相對
      人前配偶庚○○同住，且經核定為低收入戶，每月每名子
      女領有低收入戶補助金2,200 元，有其等戶籍謄本及高雄
      市前鎮區低收入戶證明書可按（見消債更卷第14-15 頁、
      司執消債更卷附件26）；另相對人99年1 月至4 月每月收
      入約有2 萬4 千餘元，5 月及6 月分別有2 萬6,898 元及
      2 萬9,072 元，有相對人薪資單存卷可參（見司執消債更
      卷附件32），可見相對人收入略有增加，可稍補貼履行系
      爭更生方案支出窘迫之境。綜合以觀，在相對人收入略有
      起色，前配偶庚○○領有低收入補助及相對人尚有其他家
      人或親友可提供適度協助之情形下，其應債權人更生程序
      中之要求，再壓縮自己日常生活必要支出，盡力提高還款
      成數及每期清償金額，堪信已盡其償債能力，且尚無事證
      足認系爭更生方案無履行可能，且縱令系爭更生方案於履
      行期間確有履行困難之情形，乃相對人是否依消費者債務
      清理條例第75條聲請延長履行期限或轉而進行清算程序之
      問題，是異議意旨此部分主張，即非有據。
（三）丙○銀行雖又主張相對人清償成數過低，且年紀尚輕，可
      循銀行公會所提供「個別協商一致性方案」逐步償還全部
      債務等語。然於更生程序進行中，有關更生方案之擬定及
      其條件是否公允，悉依債務人固定性收入及依消費者債務
      清理條例所規定事項辦理，自無要求債務人另循銀行公會
      所訂協商方式為更生方案履行條件之理，異議人此項主張
      ，自無可取。
（四）至於戊○商銀異議意旨所指系爭更生方案有關每期清償額
      一欄記載前70期274 元、後26期329 元，則8 年清償總額
      核算結果應為2 萬7,734元，惟系爭更生方案記載為3 萬
      0,474 元一節，經查相對人所提出每期清償方式，區分前
      70 期 及後26期，清償總額為80萬9,600 元，均與相對人
      之陳報及司法事務官認可之內容相符，並無違誤，是該異
      議人清償總額核計結果為3 萬0,474 元之部分，乃2 萬
      7,734 元之誤，其計算顯然錯誤，此部分應由司法事務官
      依職權或依聲請裁定予以更正，非得依聲明異議程序處理
      ，附此敘明。
四、綜上所述，相對人有固定收入，雖扣除個人日常生活費用及
    扶養3 名未成年子女之必要支出，餘額僅2,364 元，但相對
    人收入近來略有增加，3 名未成年子女領有低收入補助，相
    對人得再壓縮各項必要費用，或藉由其他親友協助，並因未
    成年子女成年後無須再受扶養，區分前70期及後26期分別按
    月還款8,000 元及9,600 元，且將償債期限延長為8 年，系
    爭更生方案合計清償債務總額為80萬9,600 元、還款成數
    26.20 ％，足認相對人已盡其最大努力清償債務，該條件尚
    屬公允、適切、可行。又相對人並無消債條例第63條第1 項
    第8 款及第64條所定不應認可之消極事由存在，故原裁定不
    經債權人會議可決逕予認可，並無違誤。從而，異議人提起
    本件異議，聲明廢棄原裁定，為無理由，應予駁回。
五、依消費者債務清理條例第15條，民事訴訟法第240 條之4 第
    3 項，裁定如主文。
中　　華　　民　　國　 100　　年　　3 　　月　　15　　日
                  民事第三庭   法　官　李嘉益
以上正本證明與原本無異。
如不服本裁定，應於送達後10日內向本院提出抗告狀（並按他造
當事人之人數附繕本），並繳納裁判費新台幣1,000 元。
中　　華　　民　　國　 100　　年　　3 　　月　　15　　日
                               書記官  陳瓊芳
